臺灣板橋地方法院刑事判決　　　　　　　93年度訴字第2076號
公　訴　人　臺灣板橋地方法院檢察署檢察官
被　　　告　乙○○
上列被告因違反毒品危害防制條例案件，經檢察官提起公訴（93
年度毒偵字第4130號），本院判決如下：
    主  文
乙○○無罪。
    理    由
一、本件公訴意旨略以：被告乙○○前因施用毒品案件，經送觀
    察、勒戒後，認無繼續施用毒品之傾向，由本署檢察官以88
    年度毒偵字第41號為不起訴處分確定。再因施用毒品案件，
    經送觀察、勒戒後，認有繼續施用毒品之傾向，經送強制戒
    治，由本署檢察官以89年度毒偵字第5953號提起公訴，經臺
    灣板橋地方法院於民國90年1 月8 日判處應執行有期徒刑5
    月，如易科罰金以300 元折算1 日確定，甫於90年8 月6 日
    執行完畢。詎乙○○猶不知悔改，復另行基於施用毒品之犯
    意，於93年7 月21日凌晨零時25時許為警採尿前26小時內之
    某時，在不詳地點，施用第1 級毒品海洛因，經警於93年7
    月20日23時50分許，在臺北縣中和市○○路與橋安路口查獲
    。因認被告乙○○涉犯毒品危害防制條例第10條第1 項之施
    用第1 級毒品罪嫌云云。
二、按犯罪事實應依證據認定之，無證據不得認定其犯罪事實；
    又不能證明被告犯罪者，應諭知無罪之判決，刑事訟訴法第
    154 條第2 項、第301 條第1 項分別定有明文。次按刑事訴
    訟法上所謂定犯罪事實之證據，係指足以認定被告確有犯罪
    行為之積極證據而言，該項證據自須適合於被告犯罪事實之
    認定，始得作為斷罪之資料，而認定不利於被告之事實，須
    依積極證據，苟積極證據不足為不利於被告事實之認定時，
    即應為有利於被告之認定，更不必有何有利之證據；事實審
    法院對於證據之取捨，依法雖有自由判斷之權，然積極證據
    不足證明犯罪事實時，被告之抗辯或反證縱屬虛偽，仍不能
    以此資為積極證據應予採信之理由；最高法院29年上字第31
    05號、30年上字第482 、816 號分別著有判例可資參照。且
    刑事訴訟上證明之資料，無論其為直接證據或間接證據，均
    須達於通常一般之人均不致於有所懷疑，而得確信其為真實
    之程度，始得據為有罪之認定，若其關於被告是否犯罪之證
    明未能達此程度，而有合理性懷疑之存在，致使無從形成有
    罪之確信，根據「罪證有疑、利於被告」之證據法則，即不
    得遽為不利被告之認定，最高法院亦著有76年度台上字第49
    86號判例意旨可資參照。
三、本件公訴人所以認為被告乙○○涉有施用第1 級毒品海洛因
    之犯行，無非係以被告經警採集之尿液送驗結果，呈鴉片類
    陽性反應，此有臺灣檢驗科技股份有限公司（下稱臺灣檢驗
    公司）濫用藥物尿液檢驗報告1 紙可稽為其主要依據。訊據
    被告乙○○則堅決否認有何施用第1 級毒品海洛因之犯行，
    辯稱：伊有施用第2 級毒品安非他命，但伊確實未施用過第
    1 級毒品海洛因等語。
四、經查：
（一）本件被告乙○○於警訊及本院準備程序期間，均堅決否認
      有施用第1 級毒品海洛因之犯行（見偵查卷第3 、4 頁及
      本院93年12月15日準備程序筆錄、93年12月29日訊問筆錄
      ）。而警方採集被告之尿液送檢驗之結果，呈鴉片類陽性
      反應，固有臺北縣警察局中和分局毒品危害防制條例案件
      犯嫌尿液對照表及臺灣檢驗科技公司93年8 月3 濫用藥物
      尿液檢驗報告書各1 份附卷可稽。惟被告辯稱：伊確實未
      施用過第1 級毒品海洛因，請求作尿液覆驗，以證明清白
      等語。本院為求慎重，於93年12月29日諭令被告至本院法
      警室採集尿液及唾液後，併同前開警局採集之尿液送法務
      部調查局以人類遺傳因子粒線體DNA(MtDNA)式序列鑑定法
      、螢光偏極免疫分析法及氣相層析質譜儀分析法檢驗結果
      ，認被告於警局採集之尿液及於93年12月29日本院所採集
      尿液經檢驗結果均為嗎啡陰性反應；甲基安非他命陽性反
      應。而送驗二瓶尿液及唾液檢品，三者粒線體DNA(MtDNA)
      式序列之相對應序列均相符，因此認為該三者極可能（機
      率為99.74%以上）為同一人或其同母系血緣遺傳關係之人
      所排放，此有該局94年1 月31日調科壹字第09462100790
      號函在卷足憑。可見被告辯稱：確實並無施用第1 級毒品
      等語，應非子虛。
（二）而本院依公訴人聲請傳喚製作上開法務部調查局報告之鑑
      定人甲○○先生到庭說明鑑定情形，其結證稱：「被告之
      尿液嗎啡部分，以酵素免疫法檢驗出來的值是161 ，因為
      超過100 ，所以我會再以氣相質譜儀來做確認，確認出來
      的濃度嗎啡是32，可待因濃度是399 ，甲基安非他命，我
      以酵素免疫法檢驗出來的是8000以上。我是確認出來後嗎
      啡低於100 ，所以我根據這個值認為是陰性，可待因的部
      分他的值大於100 ，我會註明嗎啡是陰性，可待因是陽性
      ，有可能是其他藥物的因素造成。除了這個濃度的因素之
      外，我們還會依照他的圖譜是否與標準品來作比對相符的
      程度，本件嗎啡他相符的程度，嗎啡只有百分之1 ，可待
      因只有百分之11，這些相符程度不是很好，圖譜相符的程
      度百分之1 及11都非適當的程度，應該是愈高愈好。雖然
      可待因是陽性，但是我綜合濃度及圖譜的相似度，本件的
      尿液我們認為嗎啡的部分是陰性，可能是施用其他藥物，
      非使用海洛因，海洛因使用後，代謝出來的只有嗎啡與可
      待因，我們是以專門生產嗎啡與可待因的公司之標準品來
      比對，認為本件沒有吸食第1 類鴉片的毒品，第2 級的安
      非他命有吸食，則非常明顯。而尿液裡面的濃度會因為時
      間經過及保存的方法而降低或提高，我只是以送來的尿液
      現況做檢驗。本件就我從事本行10幾年來講，我認為本件
      濃度太低，所以我認為沒有吸食。」等語明確。
五、綜合上開證人甲○○之證詞及法務部調查局之鑑定結果認為
    被告尿液呈嗎啡陰性反應等參合印證，則公訴人僅依上開臺
    灣檢驗科技股份有限公司之檢驗報告書逕認定被告於警方採
    尿前26小時內某時曾施用第1 級毒品海洛因云云，即有疑義
    。此外，無其他積極證據足資證明被告有公訴人所指施用第
    1 級毒品之犯行，依上開說明，本件不能證明被告犯罪，自
    應諭知被告無罪之判決。
六、至臺灣板橋地方法院檢察署94年度毒偵字第1573號（含臺灣
    桃園地方法院檢察署94年度毒偵字第433 號、臺灣苗栗地方
    法院檢察署94年度毒偵字第236 號）移送併辦部分，因本件
    既諭知無罪判決，是此部分自宜退回檢察官另為適法之處理
    。
據上論斷，應依刑事訴訟法第301條第1 項，判決如主文。
本案經檢察官孫治平到庭執行職務。
中　　華　　民　　國　　94　　年　　6 　　月　　17　　日
                  刑事第十五庭  審判長法　官  高玉舜
                                      法  官  陳靜茹
                                      法  官  吳幸娥
以上正本證明與原本無異
如不服本判決應於送達後10日內向本院提出上訴狀
                                      書記官　洪惠玲
中　　華　　民　　國　　94　　年　　6 　　月　　17　　日
